【裁判字號】    92,交易,403
【裁判日期】    920827
【裁判案由】    過失傷害
【裁判全文】
臺灣臺北地方法院刑事判決                        九十二年度交易字第四０三號
    檢  察  官  臺灣臺北地方法院檢察署檢察官
    被      告  甲○○  男  二.
右列被告因過失傷害案件，經臺灣臺北地方法院檢察署檢察官聲請以簡易判決處刑（
九十二年度偵字第八一六四號），本院臺北簡易庭（受理案號為九十二年度北交簡字
第一四五八號）認不宜適用簡易判決處刑，移送本院依通常程序審理，本院判決如左
：
    主  文
甲○○因過失傷害人，處有期徒刑貳月，如易科罰金以佰元折算壹日。
    事  實
一、甲○○於民國九十二年一月七日十八時十五分許，將其所駕駛車牌號碼六Ａ—九
    九八九號自用小客車，違規停放在台北市○○○路○段九十四號前劃有紅線禁止
    臨時停車之機車停車格旁，當欲開啟左前車門下車之際，本應注意汽車停車向外
    開啟車門時，應注意行人、車輛，並讓其先行，而依當時天候雖陰，但有夜間照
    明光線、路面乾燥無缺陷且無障礙物、視距良好，並無不能注意之情事，詎甲○
    ○竟疏未注意左後方有無來車駛近即貿然開啟左前車門，適有乙○○騎乘車牌號
    碼ＤＵＥ─六二三號輕型機車附載其友林文雯，沿過國北路二段由北向南方向行
    經該處，因閃避不及，撞及甲○○正開啟之左前車門，致乙○○受有右腳壓榨傷
    合併第二、三腳趾開放性骨折之傷害，另林文雯則受有右手掌紅腫之傷害，但此
    部分未據其提出告訴。
二、甲○○於肇事後，在未被有偵查犯罪職權之公務員知悉前，不逃避接受裁判，在
    臺北市政府警察局中山分局交通分隊警員杜敬仁據報前往車禍現場處理時，即當
    場承認為肇事人並接受裁判。
三、案經甲○○自首及乙○○訴由臺灣臺北地方法院檢察署檢察官偵查並聲請簡易判
    決處刑，本院臺北簡易庭認不宜適用簡易判決處刑，移由本院改依通常程序審理
    。
    理  由
一、訊據被告甲○○固不否認於右揭時、地路邊停車及其開啟車門之際與告訴人乙○
    ○所騎乘機車發生碰撞等情，惟以：伊當時開啟車門時，有看後照鏡及左後視鏡
    並注意後方來車，告訴人所騎乘機車之車速過快，或與附載之乘客邊騎邊聊，疏
    未注意車前狀況，亦有過失云云，資為辯解（參見本院九十二年七月十四日及八
    月十三日訊問筆錄）。
二、惟查：
(一)、關於被告於右揭時、地駕駛前開車牌號碼之自用小客車，在前述肇事地點與騎乘
    輕型機車之告訴人發生擦撞，告訴人因而受有如事實欄第一項所載傷害之事實，
    業據被告於警局詢問、檢察官偵查及本院審理時，均供承其於開啟車門時與告訴
    人發生碰撞等語不諱，核與告訴人於本院審理時指訴情節相符，且上述車禍發生
    經過之客觀事實，有臺北市政府警察局中山分局製作之道路交通事故調查報告表
    、交通事故談話紀錄表、道路交通事故補充資料表、交通事故分析研判表及自首
    調查報告表各一份、現場及車損照片七幀等件（以上均影本）附卷可稽，再告訴
    人因本件車禍受有前述等傷害，業經其提出台北市臺安醫院九十二年二月二十五
    日診斷證明書一紙在卷可參。
(二)、按道路交通安全規則第一百十二條第一項第十五款規定，停車向外開啟車門時，
    應注意行人、車輛，並讓其先行。惟據被告於九十二年一月七日交通事故談話紀
    錄表略以：「我於上述時間將我車臨停於該肇事處，我開啟我車的左前車門時，
    此有部輕機車ＤＵＥ─六二三號車車速很快的從我車左側過來，我當時沒有感覺
    我車的左前車門有和對方機車和對方駕駛有任何碰撞和接觸。」又對詢問其發現
    危害狀況時距離對方多遠，為何會發生碰撞等問題，則答稱：「未發現，我車開
    啟左前車門時，才知道對方車從我車左後方過來。」等語，與告訴人於同前交通
    事故紀錄表所指訴車禍發生經過情節大致相符，顯示肇事前告訴人機車已駛近被
    告車輛左前車門旁，當被告開啟車門時，告訴人機車因閃避不及，致與被告車輛
    之左前門發生碰撞，如被告於開啟車門前，先轉頭注視左後方，應可避免事故發
    生。
(三)、本件被告為自用小客車之駕駛人，於停車開啟車門時，理應知悉並注意前揭交通
    安全規則，以防止危險發生，且依道路交通事故調查報告表所載，當時雖然天候
    為陰，但有夜間照明光線、路面無缺陷、道路無障礙物及視距良好，亦無不能注
    意之情事，被告竟疏未注意即貿然開啟車門，以致撞及告訴人所騎乘機車而肇事
    ，可見被告顯未遵守上開道路交通安全規則之規定而有過失至明。至被告車輛雖
    違規停放在劃有紅線禁止臨時停車之機車停車格旁，固違反同前規則第一百十二
    條第一項第一款規定，然本院查無其他證據足認被告違規停車部分對於車禍事故
    之發生有何影響，該部分應由主管機關循道路交通管理處罰條例第五十六條規定
    予以行政處罰，是被告之過失行為與告訴人所受傷害間，存有相當因果關係，應
    屬灼然。
(四)、至被告於本院審理時，以前揭開啟車門時有看後照鏡及左後視鏡，並未看見告訴
    人才開啟車門及告訴人所騎乘機車之車速過快等語置辯，惟查：(1)後照鏡未能照
    到車輛側面及後方所有方位，其存在有視覺死角，應為駕駛人所知悉，故駕駛人
    欲變換車道或開啟車門時，除檢視後照鏡外，尚須轉頭或以眼睛餘光環視周圍情
    狀，確定後方無來車及行人始為變換車道或開啟車門，而以本件車禍而論，倘若
    被告於開啟車門前已作上述之檢視動作，既已確定其左後方並無人車，何以開啟
    車門時，告訴人仍在被告車輛左後側並因閃剎不及發生碰撞後而倒地，此觀諸卷
    附道路交通事故補充資料表載明，告訴人所騎乘機車受有右側車身倒地痕之車損
    情況即可自明，是被告縱看過後照鏡，尚難認其已盡完全之注意義務。(2)依前揭
    道路交通事故調查報告表附錄事故現場圖所示，告訴人騎乘機車在建國北路二段
    由北向南車道並未留有機車剎車痕，本件車禍發生後，告訴人對警員詢問肇事當
    時行車速度為何亦答稱不清楚，此有卷附交通事故談話紀錄表在卷可憑，自無從
    推論告訴人當時行車速度大約為何，是被告關於告訴人超速行駛此部分之辯解，
    不足採信，且姑不論當時告訴人騎乘機車是否速度過快，其對於在車內人員之動
    態實無預見之可能，被告於開啟車門前自須檢視後方確無來車始能開門，被告在
    未確定後方無來車前即貿然開啟車門致肇禍端，即難辭過失之責。(3)再本院依卷
    附之道路交通事故調查表、交通事故談話紀錄表、道路交通事故補充資料表等資
    料，查無任何積極證據足資證明告訴人當時顯因未注意車前狀況，以致影響其行
    車注意義務而肇事之事實，是被告上揭所為係肇致本件車禍發生之原因，被告前
    開所辯顯係卸責之詞，委無足取，其過失傷害之犯行，洵堪認定。
三、核被告甲○○所為，係犯刑法第二百八十四條第一項前段之過失傷害罪。另被告
    於肇事後，於警員前往車禍現場處理時，在其上開犯行未為任何有偵查犯罪職權
    之公務員已知悉前，不逃避接受裁判而當場向警員自首，承認其為肇事人，有記
    載被告上開自首情形之臺北市政府中山分局交通分隊警員杜敬仁所填具自首調查
    報告表附卷可稽，是被告既已向該管公務員申述犯罪事實，而不逃避接受裁判，
    已合於刑法第六十二條前段所定對於未發現之犯罪自首而接受裁判之要件，應依
    該條規定減輕其刑。審酌被告前未曾有任何犯罪紀錄，有臺灣高等法院被告全國
    前案紀錄表一份附卷可憑，但本件車禍其應負全部之過失程度、對告訴人所造成
    之傷害、犯罪後猶矯飾犯行之態度以及迄今尚未與告訴人就民事賠償達成和解等
    一切情狀，量處如主文所示之刑，並諭知易科罰金之折算標準，以資懲儆。
四、據上論斷，應依刑事訴訟法第四百五十二條、第二百九十九條第一項前段，刑法
    第二百八十四條第一項前段、第四十一條第一項前段、第六十二條前段，罰金罰
    鍰提高標準條例第一條前段、第二條，判決如主文。
本案經檢察官游儒倡到庭執行職務
中      華      民      國    九十二    年      八      月    二十七    日
                                    臺灣臺北地方法院交通法庭
                                        法  官  鄧德倩
右正本證明與原本無異。
如不服本判決，應於判決送達後十日內向本院提出上訴狀（應抄附繕本）。告訴人或
被害人如對於本判決不服者，應具備理由請求檢察官上訴，其上訴期間之計算係以檢
察官收受判決正本之日期為準。
                                        書記官  石幸代
中      華      民      國    九十二    年      八      月    二十七    日
附錄本案所引論罪科刑法條：
中華民國刑法第二百八十四條
 (過失傷害罪)
因過失傷害人者，處六月以下有期徒刑、拘役或五百元以下罰金，致重傷者，處一年
以下有期徒刑、拘役或五百元以下罰金。
從事業務之人，因業務上之過失傷害人者，處一年以下有期徒刑、拘役或一千元以下
罰金，致重傷者，處三年以下有期徒刑、拘役或二千元以下罰金。


司法院資訊處製作；財團法人民間司法改革基金會備份。
